【裁判字號】    96,易,1372
【裁判日期】    970214
【裁判案由】    妨害公務等
【裁判全文】
臺灣桃園地方法院刑事判決              96年度易字第1372號
公  訴  人  臺灣桃園地方法院檢察署檢察官
被      告  甲○○○○  ○○○.
            中文譯名：楊長成.
                    現在臺北.
選任辯護人  鍾儀婷律師
上列被告因妨害公務等案件，經檢察官提起公訴（九十六年度偵
字第一二四二○號），經本院訊問被告後，被告自白犯罪，檢察
官聲請協商而為判決，本院判決如下：
    主    文
甲○○○○  ○○○○○○  ○○○○○變造中華民國外僑居留
證，足以生損害於公眾及他人，處拘役拾伍日，減刑為拘役拾
柒日，如易科罰金，以新臺幣壹仟元折算壹日。扣案如附表之物
沒收之。又對於公務員依法執行職務時，施強暴，處拘役伍拾日
，如易科罰金，以新臺幣壹仟元折算壹日。應執行拘役陸拾日，
如易科罰金，以新臺幣壹仟元折算壹日。扣案之如附表所示之物
沒收之。緩刑貳年。
    犯罪事實及理由
一、犯罪事實：
    甲○○○○  ○○○○○○  ○○○○○（中文譯名：楊長
    成，以下均稱楊長成）原為合法來臺之越南籍勞工，於民國
    九十二年三月三十一日以營建業技工名義入境，於同年十二
    月十四日自雇主處所脫逃後，雇主於同年月十七日報案，經
    行政院勞工委員會撤銷聘僱許可並限令出國，其早已逾越合
    法居留之期限（其居留期限原至九十三年年六月七日為止）
    ，詎其為避免在本國應徵工作時遭發現為逃逸外勞，及避免
    其逾期居留之事實為本國公務機關或他人所發覺，並達能繼
    續滯留臺灣非法工作之目的，竟基於變造中華民國外僑居留
    證（以下簡稱居留證）之犯意，於九十六年三月下旬某日，
    在其位於桃園縣南崁附近住處內，見其越南籍友人ＮＧＵＹ
    ＥＮ  ＶＡＮ  ＨＵＯＮＧ（中文譯名：阮文鄉，以下均稱
    阮文鄉，業經遣返）留有居留證（居留證統一編號：ＬＤ0
    0000000號）在其共同居住之房間內，遂持之前往桃
    園縣南崁果林村某照相館內，將其相片換貼在前開居留證上
    原阮文鄉之照片位置，並請該照相館內不知情之成年店員予
    以護貝，足生損害於阮文鄉本人及行政院勞工委員會對外籍
    勞工管理、警察機關對居留證核發及內政部移民署對於入出
    境管理之正確性。又於九十六年五月十二日晚上，騎乘機車
    搭載乙○○○前往桃園縣蘆竹鄉長興村溪洲五一號之工寮內
    ，與其他十數名真實姓名年籍資料不詳之越南籍友人共同飲
    酒作樂，嗣於同年月日晚上十時三十分許，桃園縣政府警察
    局同安派出所警員接獲線報前往上址臨檢時，楊長成恐因己
    身為逃逸外勞而為警查緝，竟基於妨害公務之犯意，以越南
    語喊：「大家一起跑」，在場其餘越南籍人士隨即一起往門
    外衝出，經警員丁○○朝天花板及地面開槍示警後，楊長成
    仍隨手拾起地上之裝飾用大酒瓶，揮向在場執行公務之警員
    丙○○，丙○○遂以手阻擋，而以此強暴之方式妨害警員丙
    ○○執行公務，員警丁○○見狀旋掏槍制止楊長成，並喝令
    楊長成放下該酒瓶，楊長成竟不予理會，仍抬起該酒瓶接近
    警員丙○○，丁○○見狀況危急，始開槍射擊楊長成左小腿
    肚，而制止楊長成，並為警送往敏盛醫院就醫診療，且經警
    在現場扣得、楊長成所有之ＮＯＫＩＡ廠牌Ｎ九○型行動電
    話一支等物，並起出居留證六張、行動電話七支、水果刀及
    菜刀各一支等物。案經桃園縣政府警察局桃園分局報請臺灣
    桃園地方法院檢察署偵查起訴。
二、證據：
  (一)被告楊長成於本院審理時之供述。
  (二)證人乙○○○、丙○○迭於檢察官偵訊、本院審理時之證述
    ，及證人丁○○於本院審理時之證述。
  (三)現場照片三十七幀。
  (四)扣案之前開經換貼被告楊長成之變造居留證一紙。
三、附記事項：
    本件就被告楊長成所犯變造居留證部分，其犯罪時間係在九
    十六年四月二十四日之前，查無中華民國九十六年罪犯減刑
    條例所定不予減刑之情形，應依同條例第二條第一項第三款
    之規定減其宣告刑二分之一，故減為拘役十七日，且依同條
    例第九條諭知易科罰金折算標準，
四、沒收部分：
    扣案如附表所示之前開變造居留證上改貼被告照片之變造部
    分，既係屬被告所有，且係供被告犯偽造變造特種文書罪所
    用之物，應依刑法第三十八條第一項第二款規定宣告沒收。
    至扣案之ＮＯＫＩＡ廠牌Ｎ九○型行動電話一支，雖為被告
    所有，然非屬本件供犯罪所用之物，另扣案之居留證六張、
    行動電話七支、水果刀及菜刀各一支等物，均非為被告所有
    ，且上開之物又均非屬違禁物，核與刑法第三十八條第一項
    所定各款沒收要件俱不相符，自無從予以沒收，附此敘明。
五、處罰條文：
    刑事訴訟法第四百五十五條之四第二項、第四百五十五條之
    八，第四百五十五條之十一第二項、第四百五十四條，刑法
    一百三十五條第一項、第二百十二條、第四十一條第一項前
    段、第七十四條第一項第一款、第三十八條第一項第二款，
    刑法施行法第一條之一第一項、第二項前段，中華民國九十
    六年罪犯減刑條例第二條第一項第三款、第七條、第九條。
六、協商判決除有刑事訴訟法第四百五十五條之四第一項第一款
    於本訊問程序終結前，被告撤銷協商合意或檢察官撤回協商
    聲請者；第二款被告協商之意思非出於自由意志者；第四款
    被告所犯之罪非第四百五十五條之二第一項所定得以協商判
    決者；第六款被告有其他較重之裁判上一罪之犯罪事實者；
    第七款法院認應諭知免刑或免訴、不受理者情形之一，及違
    反同條第二項「法院應於協商合意範圍內為判決；法院為協
    商判決所科之刑，以宣告緩刑或二年以下有期徒刑、拘役或
    罰金為限」之規定者外，不得上訴。
七、如有前項得上訴之情形者，得自收受判決送達後十日內，向
    本院提出上訴書狀，上訴於第二審法院。
中    華    民    國    97    年    2     月    14    日
                      臺灣桃園地方法院刑事第四庭
                              法  官  陳可薇
以上正本證明與原本無異。
如不服本判決，應於判決送達後十日內向本院提出上訴狀（應附
繕本），其未敘述理由者，應於上訴期間屆滿後二十日內補提理
由書狀於本院，上訴於台灣高等法院。
                              書記官  賴佩霞
中    華    民    國    97    年    2     月    19    日
附錄本案論罪科刑法條全文：
刑法第一百三十五條第一項
對於公務員依法執行職務時，施強暴脅迫者，處三年以下有期徒
刑、拘役或三百元以下罰金。
刑法第二百十二條
偽造、變造護照、旅券、免許證、特許證及關於品行、能力服務
或其他相類之證書、介紹書，足以生損害於公眾或他人者，處一
年以下有期徒刑、拘役或三百元以下罰金。
  附表：
┌──┬───────────────────────┐
│編號│           應   沒   收   之   物             │
├──┼───────────────────────┤
│ 一 │  變造之中華民國外僑居留證（統一證號ＬＤ○○五│
│    │  七八二九六號，姓名ＮＧＵＹＥＮ  ＶＡＮ  ＨＵ│
│    │  ＯＮＧ，中文譯名：阮文鄉）上改貼被告楊長成照│
│    │  片部分。                                    │
└──┴───────────────────────┘


司法院資訊處製作；財團法人民間司法改革基金會備份。
